臺北高等行政法院判決
　　　　　　　　　　　　　　　　　　 94年度簡字第00270號
原　　　告　甲○○
被　　　告　桃園縣政府
代　表　人　乙○○縣長）住同.
上列當事人間因就業服務法事件，原告不服行政院勞工委員會中
華民國94年2月1日勞訴字第0930052556號訴願決定，提起行政訴
訟。本院判決如下：
    主  文
原告之訴駁回。
訴訟費用由原告負擔。
    事  實
緣原告甲○○非法容留魏炳輝所申請聘僱之越南籍家庭監護工LY
THI DUONG（下稱L君，護照號碼：A0000000A）於桃園縣八德市
白鷺里1鄰公厝仔1號之1（原處分及訴願決定之巨鷺里為白鷺里
之誤）「雲林豆腐店」內非法從事製作豆干豆腐工作。案經臺北
縣政府警察局蘆洲分局於民國（下同）93年7月19日18時許當場
查獲，該分局遂於93年7月28日以蘆警外字第0930021691號函移
由被告桃園縣政府依法查處，被告認原告違反就業服務法第44條
規定屬實，乃於93年9月15日以府勞外字第0930237237號處分書
，依同法第63條第1項規定處原告罰鍰新臺幣（下同）15萬元整
。原告不服，提起訴願，旋遭駁回，遂向本院提起行政訴訟，茲
摘敘兩造訴辯意旨如左：
壹、原告起訴主張略謂：
一、聲明：
(一)、訴願決定及原處分均撤銷。
(二)、訴訟費用由被告負擔。
二、理由：
    原告就訴願決定之事實認定，實難認同。按其一，原告與魏
    炳輝、魏邱祝並L君等均係共同居住於白鷺里1鄰1之1號內，
    故平日顯係共同生活；原告實難理解，上開蘆洲分局之函件
    中，怎會又稱「居住地址雖相同，實為建築物分立之獨立生
    活戶」？進而意欲將原告與魏炳輝、魏邱祝、L君之生活空
    間完全割裂，造成L君與原告之生活毫無關連與交集之印象
    ，以坐實L君到原告之工廠中幫忙，必係為原告容留外人工
    作；而訴願決定書中，竟援引該函件之說法，未為查明，對
    此原告不能理解。其二，原告既與魏炳輝、魏邱祝等人共同
    居住，而L君又係為照顧魏邱祝之生活而受魏炳輝聘請，則L
    君自然係與原告居住生活在一起，是L君指稱入境即住在原
    告家，本為事實之描述，未有何不法可言。其三，L君受聘
    到原告家中照顧魏邱祝，因其才剛到數日，對原告家中並不
    熟悉，故經常趁休息時間找同為外籍同鄉之原告弟媳陳氏芳
    鸞聊天，以儘快了解環境，此情節只要傳喚L君並原告之弟
    媳陳氏芳鶯即得釐清。而基於朋友情誼L君幫陳氏芳鸞一同
    處理豆腐店之工作，此事原告認為L君既係自己主動幫助，
    未有何不妥，故未加阻止，怎知竟遭認定為非法容留外國人
    工作，對此原告實感無辜！其四，L君因才剛到原告家中數
    日，故對原告家中並魏邱祝之狀況不能詳細知曉本即合乎常
    理，是其陳述與魏炳輝之說法，存在差異，並非不能理解，
    尚難以此認為原告具有非法容留外國人工作之事實。綜合上
    述，故原告遭認定非法容留外國人L君從事工作之情節，實
    非事實，進而本件對原告不利之行政處分並訴願之決定，即
    難解遽斷之嫌，尚難對之甘服。本件原處分並訴願決定據前
    段所述，既係基於錯誤之事實認定而做成，即難認適法。
貳、被告答辯主張略謂：
一、聲明：
(一)、駁回原告之訴。
(二)、訴訟費用由原告負擔。
二、理由：
(一)、原告非法容留L君於「雲林豆腐店」（八德市白鷺里公厝仔1
    號之1）工廠內非法從事製作豆干、豆腐等工作乙案，案經
    臺北縣政府警察局蘆洲分局於93年7月19日10時許當場查獲
    並照相存證，受處分人於警訊中坦承提供房間給越南籍家庭
    監護工L君居住，該名外勞亦坦承上情不諱。核其行為違反
    就業服務法第44條，爰依同法第63條第1項規定處15萬元罰
    鍰，核與首揭法條之規定洵無不合，合先指明。
(二)、查本件稽之93年7月19日原告偵訊筆錄：「（問）根據警方
    資料顯示，該外勞是由魏炳輝以監護工名義申請來臺照顧其
    母親，為何該外勞會至你工廠幫忙？（答）她自己要去幫忙
    的，我沒有指派她。」，「（問）該外勞於你豆腐廠幫忙期
    間居住何處？由何人提供？（答）就住在1-1號北側我屋內
    的房間。由我提供。」，復查L君偵訊筆錄：「（問）警方
    於93年7月19日18時許，在桃園縣八德市白鷺里1鄰公厝仔1
    號之1北側（雲林豆腐廠）內當場發現你正在整理、包裝豆
    干，是否正確？（答）正確。是的，我在該廠用木板端豆干
    、油豆腐、整理豆干等等。」，「（問）現住地在何處？是
    否與雇主魏炳輝同住？在現住地居住多久了？（答）我住於
    豆腐工廠老闆住家。沒有。一入境就住那裡。」。另查臺北
    縣政府警察局蘆洲分局查處非法工作外僑（勞）現場照片，
    L君確實在幫忙處理豆腐。以上可資證明原告未查證該名越
    南籍家庭監護工之工作許可範圍而非法容留外國人從事工作
    ，核其行為違反就業服務法第44條，爰依同法第63條第1項
    規定處15萬元罰鍰。復查司法院大法官會議釋字第275號解
    釋另最高行政法院36年判字第16號判例：「當事人主張事實
    須負舉證責任，倘其所提之證據不足為主張事實之證明，自
    不能認其主張之事實為真實」，稽之上開解釋、判例，仍不
    能免責。原告違法事實洵堪認定。綜上，本件原告非法容留
    外國人從事工作，顯已違反就業服務法第44條，爰依同法第
    63條第1項規定處以罰鍰。且本件訴願經行政院勞工委員會
    訴願決定以訴願為無理由駁回。原告所訴非有理由，原處分
    及訴願決定應予維持。
    理  由
一、按「為保障國民工作權，聘僱外國人工作，不得妨礙本國人
    之就業機會、勞動條件、國民經濟發展及社會安定。」「任
    何人不得非法容留外國人從事工作。」「違反第44條．．．
    規定者，處新臺幣15萬元以上75萬元以下罰鍰。」分別為就
    業服務法第42條、第44條及第63條第1項所明定。次按「就
    業服務法第44條規定：『任何人不得非法容留外國人從事工
    作。』係指『自然人或法人』與外國人間雖無聘僱關係，但
    有未依本法及相關法令規定申請許可，即容許外國人停留於
    某處所為其從事勞務提供或工作事實之行為而言。」行政院
    勞工委員會91年9月11日勞職外字第0910205655號函解釋在
    案。該函意旨與認定事實之經驗、論理法則無違，本院自得
    為採證論述之理由，先此敘明。又「人民違反法律上之義務
    而應受行政罰之行為，法律無特別規定時，雖不以出於故意
    為必要，仍須以過失為其責任條件。但應受行政罰之行為，
    僅須違反禁止規定或作為義務，而不以發生損害或危險為其
    要件者，推定為有過失，於行為人不能舉證證明自己無過失
    時，即應受處罰。．．．」亦經司法院釋字第275號解釋闡
    明在案。
二、經查，本件原告非法容留魏炳輝所申請聘僱之越南籍家庭監
    護工L君於桃園縣八德市白鷺里1鄰公厝仔1號之1「雲林豆腐
    店」內從事製作豆干豆腐工作，案經臺北縣政府警察局蘆洲
    分局於93年7月19日18時許當場查獲，該分局遂於93年7月28
    日以蘆警外字第0930021691號函移由被告依法查處，被告認
    原告違反就業服務法第44條規定屬實，乃於93年9月15 日以
    府勞外字第0930237237號處分書，依同法第63條第1項規定
    處原告15萬元整等情，有上開處分書及臺北縣政府警察局蘆
    洲分局執行就業服務法外僑（勞）訪查紀錄表、談話紀錄、
    現場照片等件為證，並為兩造所不爭之事實，堪認為實。
三、原告不服，循序提起本件行政訴訟，主張：原告與魏炳輝、
    魏邱祝並L君等均係共同居住於白鷺里1鄰1之1號內，平日顯
    係共同生活，而L君係為照顧魏邱祝之生活而受魏炳輝聘請
    ，則L君自然係與原告居住生活在一起。L君剛到數日對原告
    家中並不熟悉，經常趁休息時間找同為外籍同鄉之原告弟媳
    陳氏芳鸞聊天以了解環境。基於朋友情誼L君幫陳氏芳鸞處
    理豆腐店之工作，未有何不妥。L君對原告家中並魏邱祝之
    狀況不能詳知本即合乎常理，是其陳述與魏炳輝之說法，存
    在差異，並非不能理解云云。
四、本院判斷如下：
(一)、本件事實稽之原處分卷附之談話筆錄，原告自承略以「（根
    據警方資料顯示，該外勞是由魏炳輝以監護工名義申請來臺
    照顧其母親，為何該外勞會至你工廠幫忙？）她自己要去幫
    忙的，我沒有指派她。」「（該外勞於你豆腐廠幫忙期間居
    住何處？由何人提供？）就住在1-1號北側我屋內的房間。
    由我提供。」，L君之合法雇主魏炳輝亦於警訊中稱「（該
    外勞是否受你指派前來包裝豆干？你有無阻止他？）不是。
    我想說她是無聊才到豆腐工廠走一走，沒有阻止。」復查L
    君亦坦承略以：「（警方於93年7月19日18時許，在桃園縣
    八德市白鷺里1鄰公厝仔1號之1北側（雲林豆腐廠）內當場
    發現你正在整理、包裝豆干，是否正確？）正確。是的，我
    在該廠用木板端豆干、油豆腐、整理豆干等等。」「（現住
    地在何處？是否與雇主魏炳輝同住？在現住地居住多久了？
    ）我住於豆腐工廠老闆住家。沒有。一入境就住那裡。」「
    （你從何時起於該工廠工作？從事何種工作？工作時間？）
    我是2004年7月15日來臺照顧ㄚ媽，後來ㄚ媽去住院兩天，
    我無聊就到該豆腐工廠幫忙，做油豆腐、整理豆干，工作時
    間不一定。」另查臺北縣政府警察局蘆洲分局查處非法工作
    外勞現場照片，L君確實有戴工作手套處理豆腐工作情狀。
    上開違法情節既經警方當場查獲，又經L君、原告及魏炳輝
    於談話筆錄中坦承，並於談話筆錄末行簽名、捺指印，自不
    容原告空言否認該筆錄內容之真實性，從而，該筆錄自得為
    不利原告之證據。原告雖主張：L君剛到數日對原告家中並
    不熟悉，經常趁休息時間找同為外籍同鄉之原告弟媳陳氏芳
    鸞聊天以了解環境，並基於朋友情誼幫忙云云，顯係事後圖
    卸之詞，殊不可採。
(二)、至於L君在查獲時確在現場並幫忙工作，此為原告所不爭執
    ，則原告主張L君對原告家中並魏邱祝之狀況不能詳知本即
    合乎常理，是其陳述與魏炳輝之說法，存在差異，並非不能
    理解等語，顯係虛詞。是原告非法容留魏炳輝所申請聘僱之
    越南籍家庭監護工L君之事實，按情節應注意並能注意而不
    注意，未善盡注意義務，難謂無過失，揆諸前揭司法院釋字
    第275號解釋之意旨，自應受罰。
五、從而，被告依首揭規定，處原告15萬元罰鍰，並無不合。訴
    願決定遞予駁回，亦無違誤，均應予維持。本件原告之訴為
    無理由，爰不經言詞辯論予以駁回。
據上論結，本件原告之訴為無理由，爰依行政訴訟法第233條第1
項、第98條第3項前段判決如主文。
中　　華　　民　　國　　94　　年　 　6　　月　 30  　 日
 　　　　　　　　　　　　    第五庭  法　官 劉介中
上為正本係照原本作成。
本件以訴訟事件所涉及之法律見解具有原則性者為限，始得於本
判決送達後20日內向本院提出上訴狀並表明上訴理由，如已於本
判決宣示後送達前提起上訴者，應於判決送達後20日內補具上訴
理由（均按他造人數附繕本），且經最高行政法院許可後方得上
訴。
中　　華　　民　　國　　94　　年　 　6　　月　 30  　 日
                                     書記官 黃明和
